臺灣高等法院刑事裁定　　　　　　　　　　　　　　　九十一年度抗字第二五七號
　　抗　告　人
　　即　聲請人　甲○○
右抗告人因誣告案件，聲請法官迴避，不服臺灣基隆地方法院九十一年度聲字第一八
０號，中華民國九十一年四月四日第一審裁定，提起抗告，本院裁定如左：
    主  文
抗告駁回。
    理  由
一、抗告人即聲請人於原審提起聲請意旨略以：聲請人被訴九十一年度訴字第三五號
    誣告案件，已經聲請人（即被告）甲○○對承審法官王翠芬提起恐嚇罪之自訴，
    由該院以九十一年度自字第二三號案件審理中，該法官既為被告，依刑事訴訟法
    第十七條第一項第二款之規定，應即迴避。
二、原裁定意旨略以：按刑事訴訟法第十七條第一項第二款規定法官應自行迴避之事
    由，係指承審法官「現為或曾為被告或被害人之配偶、八親等內之血親、五親等
    內之姻親或家長、家屬」者而言，且刑事訴訟法第十七條各款，並無「法官現為
    或曾為被告」而應自行迴避之情形，故承審法官自無庸自行迴避，又法官指定期
    日後，於傳票注意事項欄下加註「抗傳即拘」，查係在提醒聲請人為被告，應有
    到庭之義務，非可解為含有恐嚇之意，亦不足以認定有同法第十八條第二款「足
    認其執行職務有偏頗之虞」之情形，而駁回抗告人所提起之聲請。
三、抗告意旨則以：
    (一)按法官現為或曾為被告或被害人之配偶、八親等內之血親、五親等內之姻親或
      家長、家屬者，應自行迴避，依舉輕以明重之法理，法官為被告當應包括在內
      ，更應有自行迴避之理。
    (二)抗告人前揭誣告案件於九十一年一月十一日繫屬於法院，承審法官於同年一月
      十六日指定於同年二月七日上午九時三十分審理，抗告人旋於同年一月二十四
      日聲請法官迴避，該法官於同年一月二十五日就聲請迴避部分批示分案辦理，
      可認定承審法官另行定期日之必要，抗告人得就聲請迴避之部分審理有結果後
      ，再行出庭。
    (三)承審法官有前於審理該院八十九年度訴更字第二號民事案件，以抗告人所訴事
      實在法律上顯無理由，不經言詞辯論，逕以判決駁回，程序顯有瑕疵；又該民
      事判決不當引用學者劉初枝之論文，就抗告人有利或不利之事項，為選擇性之
      認定，顯然對抗告人存有偏見；且於該民事判決所為判斷，係抄襲八十八年度
      訴字第四一號判決，顯然違反法官獨立審判之精神。因認抗告人所涉誣告案件
      承審法官仍有迴避事由，據以指摘原裁定不當而提起抗告。
四、經查：
    (一)按刑事訴訟法第十七條所為「推事（即法官，下同）於該管案件有左列情形之
      一者，應自行迴避，不得執行職務：一推事為被害人者。二推事現為或曾為被
      告或被害人之配偶、八親等內之血親、五親等內之姻親或家長、家屬者。三推
      事與被告或被害人訂有婚約者。四推事現為或曾為被告或被害人之法定代理人
      者。五推事曾為被告之代理人、辯護人、輔佐人或曾為自訴人、附帶民事訴訟
      當事人之代理人、輔佐人者。六推事曾為告訴人、告發人、證人或鑑定人者。
      七推事曾執行檢察官或司法警察官之職務者。八推事曾參與前審之裁判者。」
      ，固係基於避免審判不公平或預料其不公平，所為自行迴避之規定，然均係指
      法官對於所承辦案件具有該條所列各款事由之一，始應依該條規定自行迴避，
      此觀之該條規定首揭「於『該管案件』有左列情形之一者」自明，而承審抗告
      人所涉誣告案件之法官，既非其所承辦案件之被告，抗告人認依刑事訴訟法第
      十七條第二款規定或依理應自行迴避，即失所據。
    (二)次按刑事訴訟法第十八條第二款規定，得聲請法官迴避原因之所謂「足認其執
      行職務有偏頗之虞者」，係指法官與訴訟關係人具有故舊恩怨等關係，其審判
      恐有不公平，而此事由之有無，應以一般通常之人所具有之合理觀點，對於該
      承辦法官能否為公平之裁判，均足產生懷疑，且此種懷疑之發生，存有其安全
      客觀之原因，而非僅出諸當事人自己主觀之判斷者，始足當之，最高法院十九
      年抗字第二八五號、七十九年度臺抗字第三一八號判例分別著有明文。本件抗
      告人以承審法官前於審理八十八年度訴更字第二號民事案件程序顯有瑕疵、對
      抗告人存有偏見及違反法官獨立審判之精神，查屬抗告人個人主觀上之判斷，
      至於另主張其於聲請迴避案件終結前，具有正當理由得不到庭部分，亦與認定
      承辦法官於執行職務有偏頗之虞無涉，均與首揭刑事訴訟法第十八條第二款之
      規定不符。
    (三)綜右理由，原法院認抗告人所提起之聲請核與右揭法定要件不符，而駁回其所
      提起之聲請，經核並無不當或違法，抗告人仍執右揭理由，指摘原裁定不當而
      提起抗告，為無理由，應予駁回。
據上論斷，應依刑事訴訟法第四百十二條，裁定如主文。
中      華      民      國    九十一    年      五      月     三十     日
                              臺灣高等法院刑事第二十庭
                                  審判長法  官  葉  麗  霞
                                        法  官  范  清  銘
                                        法  官  段  景  榕
右正本證明與原本無異。
不得再抗告。
                                        書記官  鐘  麗  芳
中      華      民      國    九十一    年      五      月     三十     日
